臺灣彰化地方法院民事裁定
110年度消債職聲免字第38號
聲  請  人  
即債務人    褚寓彙  

代  理  人  洪主雯律師(法扶律師)
相  對  人  
即債權人    ①合作金庫商業銀行股份有限公司

法定代理人  雷仲達  
代  理  人  常治平  
相  對  人  
即債權人    ②台北富邦商業銀行股份有限公司

法定代理人  程耀輝  


相  對  人  
即債權人    ③國泰世華商業銀行股份有限公司

法定代理人  郭明鑑  
代  理  人  黃怡玲  
相  對  人  
即債權人    ④臺灣新光商業銀行股份有限公司

法定代理人  李增昌  
代  理  人  張佩珍  
相  對  人  
即債權人    ⑤遠東國際商業銀行股份有限公司

法定代理人  周添財  


相  對  人  
即債權人    ⑥元大商業銀行股份有限公司


法定代理人  翁健    
代  理  人  黃勝豐  
相  對  人  
即債權人    ⑦永豐商業銀行股份有限公司

法定代理人  陳嘉賢  
代  理  人  蘇容華  
相  對  人  
即債權人    ⑧玉山商業銀行股份有限公司


法定代理人  黃男州  
代  理  人  朱逸君  
相  對  人  
即債權人    ⑨台新國際商業銀行股份有限公司

法定代理人  尚瑞強  


相  對  人  
即債權人    ⑩中國信託商業銀行股份有限公司


法定代理人  利明献献


相  對  人  
即債權人    ⑪第一金融資產管理股份有限公司

法定代理人  周朝崇  
代  理  人  林雅婷  
相  對  人  
即債權人    ⑫萬榮行銷股份有限公司

法定代理人  呂豫文  
相  對  人  
即債權人    ⑬金陽信資產管理股份有限公司

法定代理人  陳雨利  


相  對  人  
即債權人    ⑭滙誠第一資產管理股份有限公司

法定代理人  莊仲沼  


相  對  人  
即債權人    ⑮眾慶國際行銷有限公司

法定代理人  謝慶霖  


相  對  人  
即債權人    ⑯臺灣銀行股份有限公司

法定代理人  許志文  
代  理  人  陳盈靜  
上列當事人間聲請消費者債務清理事件，本院裁定如下：
    主    文
聲請人即債務人褚寓彙不免責。
    理    由
一、按法院為終止或終結清算程序之裁定確定後，除別有規定外
    ，應以裁定免除債務人之債務，消費者債務清理條例（下稱
    消債條例）第132條固定有明文，惟法院裁定開始清算程序
    後，債務人有薪資、執行業務所得或其他固定收入，扣除自
    己及依法應受其扶養者所必要生活費用之數額後仍有餘額，
    而普通債權人之分配總額低於債務人聲請清算前二年間，可
    處分所得扣除自己及依法應受其扶養者所必要生活費用之數
    額者，法院應為不免責之裁定。但債務人證明經普通債權人
    全體同意者，不在此限；債務人有下列各款情形之一者，法
    院應為不免責之裁定。但債務人證明經普通債權人全體同意
    者，不在此限：㈠、於七年內曾依破產法或本條例規定受免
    責。㈡、故意隱匿、毀損應屬清算財團之財產，或為其他不
    利於債權人之處分，致債權人受有損害。㈢、捏造債務或承
    認不真實之債務。㈣、聲請清算前二年內，因消費奢侈商品
    或服務、賭博或其他投機行為，所支出之總額逾該期間可處
    分所得扣除自己及依法應受其扶養者所必要生活費用之半數
    ，或所負債務之總額逾聲請清算時無擔保及無優先權債務之
    半數，而生開始清算之原因。㈤、於清算聲請前一年內，已
    有清算之原因，而隱瞞其事實，使他人與之為交易致生損害
    。㈥、明知已有清算原因之事實，非基於本人之義務，而以
    特別利於債權人中之一人或數人為目的，提供擔保或消滅債
    務。㈦、隱匿、毀棄、偽造或變造帳簿或其他會計文件之全
    部或一部，致其財產之狀況不真確。㈧、故意於財產及收入
    狀況說明書為不實之記載，或有其他故意違反本條例所定義
    務之行為，致債權人受有損害，或重大延滯程序，，亦為消
    債條例第133條、第134條所明定；職是，法院為終止或終結
    清算程序之裁定確定後，如查明債務人有消債條例第133條
    及134條各款所定之情形者，除債務人能證明經普通債權人
    全體同意免責外，應為不免責之裁定，先予敘明。
二、聲請人前經本院102年度司執消債更字第15號裁定認可更生
    方案並確定在案，嗣因毀諾，於民國109年9月2日向本院聲
    請清算，本院乃於109年12月31日以109年度消債清字第36號
    （該案卷宗下稱清算卷）裁定自110年1月4日下午4時起開始
    清算程序，並由本院以110年度司執消債清字第2號（該案卷
    宗下稱執行卷）為清算之執行；而聲請人清算財團如附表一
    ，經本院司法事務官於110年6月29日分配予各債權人後，再
    於110年7月30日以110年度司執消債清字第2號裁定清算終結
    等情，業經本院調取清算卷、執行卷核閱屬實，則依首揭規
    定，本院應依職權裁定聲請人是否免責，經本院詢問全體無
    擔保債權人，對於債務人是否應予免責乙節表示意見，全體
    債權人均未表示同意聲請人免責。
三、經查：
㈠、聲請人是否具消債條例第134條不免責事由之說明： 
    各債權人對於債務人是否具有消債條例第134條所列各款之
    不應免責事由，均未提出任何事證加以證明，本院依職權亦
    均未查得聲請人具有該條各款所列不應免責之情形，當無從
    認定債務人有消債條例第134條所定之不免責事由，自不得
    依此規定裁定不免責。
㈡、聲請人是否具消債條例第133條不免責事由之說明：
  ⒈聲請人於本院裁定開始清算程序後，其收入扣除必要生活費
    用後是否仍有餘額？
　  聲請人主張其每月薪資收入約新臺幣（下同）8008元，另受
    有其子所給予之扶養費約4000元（按以2萬元扣除其中5000
    元代繳其子之電信費及助學貸款及支付家用後，餘額約4000
    元），故其收入為1萬2000元，而債務人每月支出為1萬181
    元乙節，有其提出之新光人壽保險股份有限公司業務津貼表
    、新光商業銀行存摺、日常支出發票、繳費證明單或收據在
    卷可憑（見本院卷第115-167頁），是聲請人於開始清算後
    有固定收入，且扣除自己必要生活費用仍有餘額。核與消債
    條例第133條所定「法院裁定開始清算程序後，債務人有薪
    資、執行業務所得或其他固定收入，扣除自己及依法應受其
    扶養者所必要生活費用之數額後仍有餘額」之要件相符。
  ⒉債權人之分配總額是否低於聲請人聲請清算前2年間，可處分
    所得扣除自己及依法應受其扶養者所必要生活費用之數額？
    　
　⑴債權人之分配總額為3萬4063元（見執行卷分配表）。
　⑵聲請人為新光人壽保險股份有限公司之員工，於清算前2年之
    可處分所得為86萬260元，而其清算前2年之個人必要支出為
    每月1萬135元，共計24萬3240元，且毋庸支出扶養費，有聲
    請人提出之107、108年度綜合所得稅各類所得資料清單、臺
    灣新光商業銀行存摺為佐（見清算卷一第7頁及背面、第20-
    21頁、第167-194頁背面），則聲請人聲請清算前2年可處分
    所得扣除自己所必要生活費用之數額為61萬7020元【計算式
    ：860,260－243,240＝617,020】。
  ⒊綜上，債權人之分配總額3萬4063元，低於聲請人聲請清算前
    2年間，可處分所得扣除自己及依法應受其扶養者所必要生
    活費用之數額61萬7020元，故應認聲請人具消債條例第133
    條前段所定不免責事由。
四、綜上所述，本件清算程序既經依法終結確定，又債務人具消
    債條例第133條前段所定情形，復未證明業經普通債權人全
    體同意免責，依首揭法條規定，本院自應為不免責之裁定。
    至債務人於本件不免責裁定確定後，繼續清償普通債權人而
    達前開法條所定之數額，且各普通債權人受償額均達其應受
    分配額時，或各債權人受償額均達債權額之20%以上者（詳
    如附表），自得另依消債條例第141、142規定，聲請法院裁
    定免責，附此敘明。
五、依消債條例第132條，裁定如主文。
中　　華　　民　　國　　110 　年　　12　　月　　15　　日
              民事第三庭    法     官　洪堯讚
以上正本係照原本作成。
如不服本裁定應於送達後10日內向本院提出抗告狀，並繳納抗告
費新臺幣1,000元。
中　　華　　民　　國　　110 　年　　12　　月　　15　　日
　　　　　　　　　　　　　　書　記　官　李盈萩
附錄：
一、不免責裁定確定後，債務人繼續清償得聲請法院裁定免責之
    規定：　　
㈠、消費者債務清理條例第141條第1項：債務人因第133條之情形
    ，受不免責之裁定確定後，繼續清償達該條規定之數額，且
    各普通債權人受償額均達其應受分配額時，得聲請法院裁定
    免責。
㈡、消費者債務清理條例第142條第1項：法院為不免責或撤銷免
    責之裁定確定後，債務人繼續清償債務，而各普通債權人受
    償額均達其債權額之20%以上者，法院得依債務人之聲請裁
    定免責。
二、債務人嗣後聲請免責時，須繼續清償各普通債權之最低應受
    依分配額之說明：
　　債務人於本裁定確定後，繼續清償如附表E欄所示數額時，
    得依第141條第1項聲請裁定免責。或繼續清償如附表F欄所
    示數額時，依第142條第2項規定聲請裁定免責。
附表：        編   號 A B C D E F  債權人 債權總額 公告之債權比例（%） 已受分配金額 繼續清償至消債條例第141條第1項所定之最低應受分配金額 繼續清償至消債條例第142條第1項所定之債權額20%之數額 1 合作金庫商業銀行股份有限公司 48,891 0.49 167 3,023 9,778 2 台北富邦商業銀行股份有限公司 837,244 8.42  2,868 51,953 167,449 3 國泰世華商業銀行股份有限公司 1,101,665 11.08 3,773 68,304 220,333 4 臺灣新光商業銀行股份有限公司 319,258 3.21 1,093 19,806 63,852 5 遠東國際商業銀行股份有限公司 428,191 4.31  1,467 26,594 85,638 6 元大商業銀行股份有限公司 443,694 4.46 1,520 27,519 88,739 7 永豐商業銀行股份有限公司 1,507,629 15.16 5,164 93,540 301,526 8 玉山商業銀行股份有限公司 303,142 3.05 1,038 18,819 60,628 9 台新國際商業銀行股份有限公司 1,260,935 12.68 4,319 78,238 252,187 10 中國信託商業銀行股份有限公司 1,202,251 12.09 4,118 74,598 240,450 11 第一金融資產管理股份有限公司 620,188 6.24 2,124 38,502 124,038 12 萬榮行銷股份有限公司 111,262 1.12 381 6,911 22,252 13 金陽信資產管理股份有限公司 250,822 2.52 859 15,549 50,165 14 滙誠第一資產管理股份有限公司 420,254 4.22 1,439 26,038 84,051 15 眾慶國際行銷有限公司 162,177 1.63 555 10,058 32,435 16 臺灣銀行股份有限公司 927,927 9.33 3,178 57,568 185,585 總         計  9,945,530 100 34,063 617,020 1,989,106 備註： 一、金額單位：新臺幣，小數點以下四捨五入。 二、「債權總額」、「公告之債權比例」欄所示之金額、比例，是依本院110年度司執消債清字第2號清算事件於110年4月13日製作之債權表為據。